【裁判字號】    89,自,104
【裁判日期】    890928
【裁判案由】    毀損
【裁判全文】
臺灣彰化地方法院刑事判決                          八十九年度自字第一○四號
    自  訴  人  甲○○○
    代  理  人  丙 ○ ○
    被      告  乙 ○ ○
右列被告因毀損案件，經自訴人提起自訴，本院判決如左：
    主  文
乙○○無罪。
    理  由
一、自訴意旨略以：被告乙○○於民國八十九年七月間，故意損壞其所有坐落彰化縣
    溪州鄉○○段第五一二地號土地內與自訴人所有坐落同段第五一二之一地號毗鄰
    且業經自訴人聲請本院民事庭以八十九年度聲字第二六號民事確定裁定准予保全
    證據之行水溝渠，以湮滅自訴人所聲請保全之證據，並於同年八月初在該溝渠內
    插秧。前開溝渠於被告買受第五一二地號土地前即已存在，且其被告之前手曾與
    自訴人約定由自訴人無償使用該溝渠，被告損壞該溝渠，使自訴人所有之前開土
  地減少價值，足生損害於自訴人，因認被告涉有刑法第三百五十四條之毀損罪嫌
    。
二、本件自訴人甲○○○認被告乙○○涉有毀損犯行，係以卷附現場照片及本院八十
    九年度聲字第二六號民事確定裁定、彰化縣溪州鄉○○段第五一二地號與第五一
    二之一地號土地登記簿謄本、地籍圖謄本、彰化縣政府五十二年一期田賦代金通
    知單等為其論據。訊據被告固坦認於前開時地剷除水溝以播種水稻，惟堅決否認
    有毀損犯行，辯稱：水溝是在伊所有土地範圍內等語。
三、按被告之行為不罰者，應諭知無罪之判決，此於自訴程序準用之，刑事訴訟法第
    三百零一條第一項、第三百四十三條定有明文。次按刑法第三百五十四條毀損罪
    之成立，行為人所毀棄、損壞者，須係他人之物，方該當之，否則即不構成該條
    之罪。經查：坐落彰化縣溪州鄉○○段第五一二地號土地之所有權人為被告乙○
    ○，此有自訴人甲○○○所提出之土地登記簿謄本在卷可稽，而自訴人指訴被告
    所毀損之溝渠係位於被告所有前開第五一二地號土地內，亦有自訴人提出之現場
    照片及地籍圖謄本在卷可稽，並為自訴人在本院審理中所不爭執（八十九年九月
    六日訊問筆錄），是系爭溝渠顯係被告所有之前開土地之成分，應屬被告所有。
    至自訴人雖提出本院八十九年度聲字第二六號民事確定裁定一份，主張已就系爭
    溝渠聲請予以保全證據云云，惟按民事訴訟關於證據保全之目的，係在於防止證
    據之滅失或難以使用，致影響裁判之正確性，並無將該所欲保全證據之標的物變
    更其所有權之效力，本件被告於裁定確定後，其為系爭溝渠所有權人之地位，絲
    毫不受動搖。另自訴人所提出之彰化縣政府五十二年一期田賦代金通知單二紙，
    並非所有權之證書，亦不能證明系爭溝渠非屬被告所有。自訴人就有無使用前開
    溝渠之權源所生紛爭，宜循民事訴訟途徑解決，始屬正辦。綜上所述，本件被告
    所剷除之溝渠，既位於被告所有之土地，乃屬該筆土地之成分，並非他人之物，
    自不構成刑法第三百五十四條之毀損罪，揆諸首揭法條規定，自應諭知被告無罪
    之判決，方屬適法。
據上論斷，應依刑事訴訟法第三百四十三條、第三百零一條第一項，判決如主文。
中      華      民      國      八十九      年      九    月  二十八    日
                                        臺灣彰化地方法院刑事第二庭
                                            法      官  洪  志  賢
右正本證明與原本無異。
如不服本判決，應於判決送達後十日內向本院提出上訴狀( 須附繕本 )。
                                            法院書記官  洪  年  慶
中      華      民      國      八十九      年      十    月    五      日


司法院資訊處製作；財團法人民間司法改革基金會備份。
